臺灣臺南地方法院民事裁定　　　　　　 100年度事聲字第38號
異　議　人
即債權人　　丙○（台灣）商業銀行股份有限公司
法定代理人　乙○○
相　對　人
即債務人　　甲○○
上列當事人間因消費者債務清理條例更生事件，異議人對於本院
民事執行處司法事務官於民國100年6月30日所為100年度司執消
債更字第12號更生方案認可之裁定聲明異議，本院裁定如下：
    主  文
異議駁回。
異議程序費用由異議人負擔。
    理  由
一、按債務人有薪資、執行業務所得或其他固定收入，法院認更
    生方案之條件公允者，得不經債權人會議可決，逕依債務人
    之聲請或依職權以裁定認可更生方案，消費者債務清理條例
    第64條第1項定有明文。是債務人之更生方案應否准許，係
    以是否公允為斷，而所謂公允，應審酌債權人與債務人之利
    益衡平、債務人之償債能力與清償誠意以及社會公益等因素
    為綜合判斷，非以還款成數為絕對標準。又消費者債務清理
    條例之立法目的，係為使不幸陷入經濟困境之人得以清理債
    務、重建生活，並在清理過程中能保有符合人性尊嚴之最低
    基本生活，是更生方案之認可，應審酌除最低生活需求外，
    債務人能否負擔該方案之條件以及債權人與債務人間之權利
    義務關係是否公允。再按當事人對於司法事務官處理事件所
    為之終局處分，得於處分送達後10日之不變期間內，以書狀
    向司法事務官提出異議。司法事務官認前項異議有理由時，
    應另為適當之處分；認異議為無理由者，應送請法院裁定之
    。法院認第1項之異議為有理由時，應為適當之裁定；認異
    議為無理由者，應以裁定駁回之，此項規定於更生或清算之
    程序準用之，民事訴訟法第240條之4第1項前段、第2項、第
    3項及消費者債務清理條例第15條亦分別定有明文。
二、本件異議意旨略以：債務人所積欠之債務多為信用卡、現金
    卡及貸款消費，顯見債務人資金需求顯已超出日常生活必要
    之支出，且消費性質均非日常生活必要之費用，鈞院裁定同
    意債務人所提之更生方案，恐將變相鼓勵社會大眾為大量奢
    侈消費行為後，再不當利用更生程序獲得免責，造成道德危
    機，有違消費者債務清理條例之立法精神。又原裁定認為債
    務人同意將保單解約金分攤於8年間清償債務，確有履行更
    生方案之誠意，惟保單解約金係於解約時由保險公司一次給
    付予債務人，而非分期給付，故上開解約金應一次納入更生
    方案清償金額。另原裁定認債務人之前配偶行蹤不明，未給
    付扶養費用，故由債務人單獨負擔子女之扶養費用，惟債務
    人與其前配偶均為渠等所生子女之法定扶養義務人，自應共
    同分擔子女之扶養費用，從而，債務人陳報每月酌留自身及
    子女生活費用支出應予減少，並增加更生方案之清償金額。
    再者，債務人年僅34歲，仍具相當之工作及債務清償能力，
    距法定退休年限65歲尚有31年之工作可能，容有更高清償空
    間，其所提更生方案月付新臺幣（下同）8,145元，只願清
    償部分債務，實難謂其已盡最大清償誠意，更可見債務人意
    圖利用消費者債務清理條例之規定逃避其償債義務，尚難認
    其所提更生方案條件係屬公允。債務人為95年度債務協商毀
    諾客戶，前既經行使程序選擇權，與金融機構協商成立清償
    方案，自應受該協議所拘束，如該協商方案有其他不當情形
    ，自仍應再循協商途經謀求解決，且銀行公會也已於99年6
    月提出「個別協商一致性方案」，故債務人如有誠意償還，
    可再與債權人協商，債務人自可平衡收支，債權人也可多獲
    清償，以兼顧雙方公平權益。為此，爰依法聲明異議，請求
    廢棄原認可更生方案之裁定等語。
三、經查：
（一）異議人謂債務人距法定退休年限65歲尚有31年之工作可能
      ，容有更高清償空間，債務人具有清償債務之能力，債務
      人如有誠意償還，可與最大債權銀行再次協商，經該協商
      程序，債務人自可收支平衡，債權人亦可盡可能受償，兼
      顧雙方公平權益云云，惟銀行公會一致性協商機制係由各
      銀行分別與債務人協商，是否較本件更生方案公允、適當
      ，仍有其不確定性，況本件之債權人除異議人外，另有丁
      ○國際商業銀行股份有限公司、戊○信託商業銀行股份有
      限公司、己○商業銀行股份有限公司、庚○世華商業銀行
      股份有限公司及辛○（台灣）商業銀行股份有限公司，依
      其等陳報之債權金額少則100,872元，多亦有至1,042,318
      元，另利息之採計最低有以年利率3.88%計息，最高也有
      以年利率20%計息，此外更有部分加計計違約金，則以各
      債權人之債權金額、計息標準及違約金採計與否均不相同
      ，益見債務人與各債權人間協商之不確定性，異議人並無
      法預測其他債權人之協商條件。況據債務人陳報其向異議
      人申請個別協商，異議人提出之還款條件為一月一期、分
      180期、0利率、每月清償5,698元（見本院99年度消債更
      字第160號165-167頁），則縱依上開還款條件，以異議人
      債權金額佔全部債權比例為44.87%（見本院100年度司執
      消債更字卷69-70頁），計算出債務人每月之總還款金額
      為12,699元（5,698÷44.87=12,699，元以下四捨五入）
      ，參以債務人現每月薪資21,000元，扣除其陳報每月酌留
      自身及子女生活費共計支出14,000元，仍無法負擔上開總
      還款金額，是異議人主張債務人應再循協商途徑謀求解決
      ，尚非可取。至於異議人認債務人多為信用卡、現金卡及
      貸款消費，顯見債務人資金需求顯已超出日常生活必要之
      支出，消費性質均非日常生活必要之費用乙節，乃本院裁
      定債務人是否免責時所應斟酌事項，非本件更生方案異議
      所應審究。
（二）異議人復謂債務人之前配偶應共同負擔未成年子女之扶養
      費用，並不公平云云，惟債務人主張其前配偶壬○○現行
      蹤不明，與債務人未有聯繫等語（見本院100年度司執消
      債更字卷139頁調查筆錄），另經本院依職權調取壬○○
      之稅務電子閘門財產所得調件明細表，查得壬○○於99年
      度無任何所得，名下一僅有一輛1994年份出廠之自用小客
      車，又壬○○之勞工保險投保資料（見本院99年度消債更
      字第160號卷80頁）亦顯示其自80年8月5日退保後，即未
      以任何公司之名義加入勞保，可認債務人確須獨力負擔所
      生未成年子女之扶養費用，則債務人酌留低於內政部公告
      之100年度臺灣省每人每月最低生活費及親屬扶養每人免
      稅額之合計金額（10,244+6,834=17,078），供作自身與
      未成年子女之生活費用，並無不當。
（三）異議人再謂債務人之保單解約金係於解約時，由保險公司
      一次給付，故於本件更生方案自應一次納入清償金額，非
      分期給付云云，惟查債務人將保單解約，本已受有某程度
      之金錢損失，其同意將保單解約，並將保單解約金納入清
      償金額，已足以表現其履行更生方案之誠意，況本件更生
      方案內容已附加「債務人同意倘一期款項未依約履行，視
      為喪失期限利益，縱其他期數未屆清償期（原裁定誤載為
      屆清償期，應予更正），仍視為全部到期」之條件，應足
      以保障異議人等債權人之權利，並無失當之處。
四、綜上所述，債務人確有固定薪資收入，其所提如附件一所示
    更生方案之條件核屬公允、適當、可行，又查無消費者債務
    清理條例第63條第1項、第64條第2項所定不予認可之情形，
    原裁定逕依同條例第64條第1項裁定認可債務人所提更生方
    案，並就債務人之生活為如附件二所示之限制，於法並無不
    合，異議意旨指摘原裁定不當，求予廢棄改判，為無理由，
    應予駁回。
五、據上論結，本件異議為無理由，依消費者債務清理條例第15
    條、依民事訴訟法第240條之4第3項、第95條、第78條，裁
    定如主文。
中　　華　　民　　國　 100　　年　　10　　月　　 5　　日
                  民事第一庭    法　官　蔡雅惠
以上正本證明與原本無異。
如不服本裁定應於送達後10日內向本院提出抗告狀，並應繳納抗
告費新台幣1,000 元。
中　　華　　民　　國　 100　　年　　10　　月　　 5　　日
                                書記官　詹書瑋
附件一：更生方案
┌─────────────────────────────────────┐
│一、更生方案內容                                                          │
├─────────────────────────────────────┤
│1、清償期數、清償金額及清償日期：                                         │
│(1)自認可更生方案裁定確定之日次月起，以每1個月為1期，每期清償新台幣8,145元│
│   ，共計清償96期（8年）。                                                │
│(2)自認可更生方案裁定確定之日次月起，於每月15日前，將每期應繳金額以臨櫃繳 │
│   款、匯款方式或自動櫃員機（ATM）轉帳或債權人指定還款方式，分別匯入各債權│
│   人指定匯款帳號內，匯費或手續費由債務人負擔。                           │
│(3)各債權人分配金額如二之分配表所示。                                     │
│2、無擔保及無優先權債務總額：新臺幣2,322,779元                            │
│3、清償總額：新臺幣781,920元。                                            │
│4、清償成數：33.66%                                                       │
│5、債務人同意倘任一期款項未依約履行，視為喪失期限利益，縱其他期數未屆清償 │
│   期，仍視為全部到期。                                                   │
├─────────────────────────────────────┤
│二、無擔保及無優先權債權人之受清償額分配表：（單位：新臺幣/元）           │
├──┬─────────┬─────┬─────┬─────┬──────┤
│編號│  債    權    人  │ 債權金額 │ 債權比例 │ 每期可分 │ 8年總清償額│
│    │                  │          │          │ 配之金額 │            │
├──┼─────────┼─────┼─────┼─────┼──────┤
│ 一 │己○商業銀行      │  100,872 │   4.34%  │     354  │   33,984   │
├──┼─────────┼─────┼─────┼─────┼──────┤
│ 二 │丁○國際商業銀行  │  466,673 │  20.09%  │   1,636  │  157,056   │
├──┼─────────┼─────┼─────┼─────┼──────┤
│ 三 │戊○信託商業銀行  │  272,034 │  11.71﹪ │     954  │   91,584   │                                                │ │
├──┼─────────┼─────┼─────┼─────┼──────┤
│ 四 │辛○(台灣)商業銀行│  158,937 │   6.84﹪ │     557  │   53,472   │
├──┼─────────┼─────┼─────┼─────┼──────┤
│ 五 │庚○世華商業銀行  │  281,945 │  12.14﹪ │     989  │   94,944   │
├──┼─────────┼─────┼─────┼─────┼──────┤
│ 六 │癸○(台灣)商業銀行│1,042,318 │  44.88%  │   3,655  │  350,880   │
├──┴─────────┼─────┼─────┼─────┼──────┤
│   合            計     │2,322,779 │   100﹪  │   8,145  │  781,920   │
└────────────┴─────┴─────┴─────┴──────┘
 附件二：債務人之生活限制
┌─────────────────────────────────────┐
│債務人未依更生條件完全履行完畢前，應受下列之生活限制：                    │
├─────────────────────────────────────┤
│一、不得從事奢靡之消費活動。                                              │
├─────────────────────────────────────┤
│二、不得購買精品服裝、飾品。                                              │
├─────────────────────────────────────┤
│三、不得購置不動產。                                                      │
├─────────────────────────────────────┤
│四、不得購買機動車輛。                                                    │
├─────────────────────────────────────┤
│五、不得搭乘高鐵及航空器。                                                │
├─────────────────────────────────────┤
│六、不得出入特種營業場所。                                                │
├─────────────────────────────────────┤
│七、不得投資金融商品（例如股票、基金等）。                                │
├─────────────────────────────────────┤
│八、不得從事逾越通常生活程度之贈與。                                      │
├─────────────────────────────────────┤
│九、不得從事美容醫療之消費行為。                                          │
├─────────────────────────────────────┤
│十、不得從事國外遊學或出國旅遊等消費行為。                                │
├─────────────────────────────────────┤
│十一、每月應遵守支出限制。                                                │
├─────────────────────────────────────┤
│十二、不得參與賭博。                                                      │
├─────────────────────────────────────┤
│十三、其他經本院限制之行為。                                              │
└─────────────────────────────────────┘
